臺北高等行政法院判決　　　　　　　　　　　　　　八十九年度訴字第二○六三號
　　　　　　　　　　　　　　　.
　　原　　　告　甲○○
　　訴訟代理人　乙○○會計師
　　被　　　告　財政部台北市國稅局
　　代　表　人　丙○○（局長）
　　訴訟代理人　丁○○
　　　　　　　　戊○○
右當事人間因綜合所得稅事件，原告不服財政部中華民國八十九年九月二十五日台財
訴第0000000000號、八十九年九月二十六日台財訴第000000000
0號訴願決定，及其八十四年度綜合所得稅訴願案件，財政部逾五個月未作決定（按
嗣於九十一年五月十七日以台財訴字第○八九○○一九三八二號作成訴願決定），提
起行政訴訟，本院判決如左：
  　主  文
原告之訴駁回。
訴訟費用由原告負擔。
　　事  實
一、事實概要：原告係甲○○耳鼻喉科診所負責人，八十三、八十四、八十五年度綜
    合所得稅結算申報，自行申報執行業務所得新台幣（下同）一、二八四、五二四
    元、二、三一九、二七八元及三、一一一、三二四元，經被告初查分別核定為一
    、三三四、○二四元、二、三一九、二七八元及三、一二○、二八四元。嗣經檢
    舉查獲其八十三、八十四、八十五年度分別漏報執行業務所得三○○、七五○元
    、一、五四二、三二八元及一、八八四、四二○元，又其申報八十三年度綜合所
    得稅時，漏報原告本人及其配偶李保齡執行業務、薪資、利息及中獎所得計一一
    二、七九四元；申報八十四年度綜合所得稅時，漏報原告本人利息所得三八、九
    七七元；申報八十五年度綜合所得稅時，漏報原告本人中獎所得二○、五○○元
    ，被告遂分別併課其八十三、八十四、八十五年度綜合所得稅，核定其八十三、
    八十四、八十五年度綜合所得總額為一、九一二、五三七元、四、一一○、七二
    一元及五、○七六、七四八元，淨額為一、二三三、一八三元、三、二六二、八
    ○○元及四、四五六、八九四元，除補徵綜合所得稅六四、○二二元、四五四、
    七四四元及六八二、四○五元，並依法分別處罰鍰二八、○○○元、二二三、三
    ○○元及三三七、八○○元（計至百元止）。原告不服，主張其八十三、八十四
    、八十五年度分別漏報之執行業務所得三○○、七五○元、一、五四二、三二八
    元及一、八八四、四二○元，係其診所溢收之掛號費，請重新計算本稅及罰鍰等
    情，申經復查結果，未獲變更，原告仍不服，提起訴願，亦遭決定駁回，遂提起
    行政訴訟。
二、兩造聲明：
    (一)原告聲明：請求撤銷原處分及訴願決定。訴訟費用由被告負擔。
    (二)被告聲明：如主文所示。
三、兩造之爭點：原告八十三、八十四、八十五年度綜合所得稅結算申報，遭檢舉漏
    報之執行業務收入，應按財政部訂頒之費用標準百分之七十二，抑或百分之四十
    計算其費用？
    (一)原告主張：
      1.原告為甲○○耳鼻喉科診所之負責人，八十三、八十四、八十五年度綜合所
        得稅結算申報，遭被告誤認為漏報執行業務所得分別為三○○、七五○元、
        一、五四二、三二八元及一、八八四、四二○元，應補稅額六四、○二二元
        、四五四、七四四元及六八二、四○五元，罰鍰分別為二八、○○○元、二
        二三、三○○元及三三七、八○○元。正確之漏報所得分別為一四○、三五
        ○元、七二二、九○四元及八七九、三九六元，應補稅額分別為四○、五三
        三元、二○八、九一七元及二六九、二○九元，罰鍰分別為一四、八○○元
        、一○一、二○○元及一三二、七○○元，為此補稅及罰鍰原告甚為不服。
        八十三、八十四及八十五年度均提起復查，被告分別以八十九年二月三日財
        北國稅字第八九○○三八三六號、000000000號及0000000
        0號維持原處分，原告就八十三、八十四及八十五度綜合所得稅合併提起訴
        願，財政部未依訴願法第七十八條規定合併審議，僅將八十三及八十五年度
        訴願，分別以八十九年九月二十五日台財訴第0000000000號及八
        十九年九月二十六日台財訴第0000000000號駁回訴願在案。惟八
        十四年度訴願案，至今已超過五個月尚未決定，爰依行政訴訟法第四條第一
        項之規定，向鈞院提起撤銷訴訟。
      2.依行政訴訟法第一百十五條規定，準用民事訴訟法第二百四十八條之規定，
        對於同一被告之數宗訴訟，除定有專屬管轄者外，得向就其中一訴訟有管轄
        之法院合併提起之。準此，原告因八十三、八十四、八十五年度之執行業務
        所得對被告係數宗訴訟，且非專屬管轄，因此，向鈞院合併提起本訴訟。
      3.原告所開立之甲○○耳鼻喉科診所係完全在正常上班時間，由病患門診掛號
        後看病。掛號費用於看病前門診掛號時給付，門診病患看完病後即離去未加
        收治療費用，更無於正常上班時間外，再接受病患要求而為診療。故原告只
        收取門診掛號費用，除此之外，並沒有再為醫療行為之治療費收入。倘有額
        外之診療行為，每個人之情況均不相同，收取之診療費也有所差異，惟實際
        每人溢收之費用歸為一律，顯見係溢收掛號費，此與行政院衛生署八十四年
        六月十五日衛署醫字第八四○三一一五四號函及八十二年六月十八日醫字第
        八二三五九八二號函規定相符。
      4.被告沒有任何具體證據，例如當場查獲帳冊憑證，藉以證明原告有醫療行為
        產生醫療收入，僅以談話筆錄作為課稅唯一之依據，惟談話筆錄與檢舉人之
        檢舉函之內容不符，且檢舉函之內容沒有治療行為亦無藥費，被告以與客觀
        事實不符之筆錄，認定有醫療行為之收入，顯有違實質課稅原則。
      5.被告引用台北市政府衛生局於七十九年以前依據醫療法第十七條規定，核定
        勞保掛號費之收費標準為五○元，後來未再重新核定，該援引失當。蓋依行
        政院衛生署八十二年六月十八日衛署醫字第八二三五九八二號函「所檢舉『
        林安復耳鼻喉科診所』高收門診掛號費二○○元乙事，依現行法令，尚難予
        約束」。原告與林安復耳鼻喉科診所高收門診掛號費情形相同，基於相同之
        案件，應為相同之處理，原告只有溢收掛號費，並無醫療法第十七條所稱之
        醫療費用之收入。
      6.被告答辯狀謂：「查台北市政府衛生局於七十九年以前依據醫療法第十七條
        規定，核定勞保掛號費之收費標準為五○元，後未再重新核定‧‧‧」，掛
        號費收費標準為五○元才有溢收掛號費之問題。故病患在看診掛號時，繳納
        超過五○元之部分，列為溢收掛號費應無疑問。又訴願決定書略以：「‧‧
        ‧是該診所溢收之勞保掛號費收入五○元，應屬於該診所之自費收入‧‧‧
        」，被告答辯狀謂：「‧‧‧是該診所八十三年度溢收之勞保掛號費收入五
        ○元及八十五年度對健保病患收取之治療費一○○元（原告註：沒有治療事
        實，為何有治療費？），應屬該診所之自費收入‧‧‧」經查財政部將執行
        業務者費用標準分為四類：(1)診費不含藥費。(2)診費含藥費。(3)全民健康保
        險。(4)西醫師在醫療機構駐診，駐診收入係與駐診醫療機構拆帳者，按實際
        拆帳收入減除百分之二十必要費用。並未發現「自費收入」之課稅名目，被
        告以「自費收入」之名目課稅係違反依法行政之原則，亦即違反行政程序法
        第四條之規定。
      7.依林安復耳鼻喉科診所收取掛號費二○○元，「應不屬於醫療法第十七條所
        稱之醫療費用」，屬於高收門診掛號費，本質上，還是掛號費。從行政一體
        性之角度觀之，被告將本件高收門診掛號費列為治療費（原告註：即診費含
        藥費），即違反行政自我拘束原則，亦即牴觸行政程序法第四條之規定。
      8.繳交掛號費後，為「當然」診療行為，溢收掛號費並非由「額外」診療行為
        所產生的。本質上，「溢收掛號費」仍然是掛號費之一，至少可以說明「溢
        收掛號費」並不是診費收入。被告若堅持原告有「額外」診療事實行為產生
        之診費收入，對此事實依行政訴訟法第一百三十六條規定準用民事訴訟法第
        二百七十七條之規定應負舉證責任。
      9.被告實際訪察之結果，於本件並無適用之餘地，因本件係未提示任何帳冊憑
        證之前提下計算課稅所得，倘以訪察結果作為本件課稅之依據，將與執行業
        務者費用標準適用之原意相違背。溢收掛號費用並非無任何成本，原告為一
        營利事業，漏報收入而未能提示帳簿文據備查，核計所得額時，仍以同業利
        潤標準之純利率為準，並非收入即所得額。
      10.由組織法加以觀察，糾正溢收掛號費之不當行為主管機關應為行政院衛生署
        ，被告為稅務機關對此無置喙餘地，其將溢收掛號費認列為診費收入，為此
        加課稅，有違行政組織法之規範。
      11.超收掛號費用為五○元或一○○元，有規則性可循，倘治療費收入，每個病
        患之情況不同，收取之費用沒有規則性可循。倘治療費為五○元或一○○元
        ，整天與病菌為伍之醫生的工作連外勞都不如，與常情不符。
      12.復查申請書、事實及理由之論述意旨，仍是溢收掛號費。倘自認為治療費而
        提起行政救濟，復查、訴願駁回應以「自認」為理由方是，被告所言之治療
        費乃斷章取義之結果。依行政訴訟法第一百三十六條之規定，準用民事訴訟
        法第二百七十七條之規定，被告認定為治療費，應負舉證責任。
      13.本件爭點係溢收掛號費遭被告誤認為診療費（因沒有醫療行為），溢收之掛
        號費本質仍然是掛號費，不會變成性質完全不同之診療費。茲舉一例以明之
        ，例如固定資產租賃必要損耗及費用標準為租賃收入之百分之四十三，房屋
        為固定資產之一，台北市住家用之當地一般租金標準，按財政部規定為依房
        屋評定現值之百分之二十計算。倘該房屋之評定現值為一百萬元，按財政部
        之標準計算租金收入為二十萬元，並以其百分之五十三（百分之四十三為必
        要損費）為綜合所得之一，即為十萬六千元；倘實際租金收入為三十萬元，
        其中十萬元超過財政部規定之標準，但仍然認為房屋之租金收入，不會變成
        土地之租金收入，同樣可減除百分之四十三之必要損耗及費用。以彼例此，
        溢收之掛號費之費用標準為百分之七十二，方屬合理。惟本件溢收掛號費究
        應採百分之七十二或百分之六十為必要費用，稅法並無明文規定，行政機關
        亦未發布法規命令說明。因此，原告認為似可循下列方向思考本件課稅方式
        ：
        依稅捐稽徵法第一條之一但書規定：「但有利於納稅義務人者，對於尚未
          核課確定之案件適用之。」
        獎勵投資條例第五十條第一款規定：「法令可以有不同之適用者，應採最
          有利於投資人之適用。」（五十六年三月三十一日公布）、同法第二條但
          書規定：「但其他法律規定較本條例更有利者，適用最有利之法律。」
        促進產業升級條例第二條但書規定：「但其他法律規定較本條例更有利者
          ，適用最有利之法律。」
        綜合以上各點，似可歸納為對納稅義務人最有利之課稅原則，類推適用此法
        理，本件溢收掛號費以百分之七十二為必要費用，似可採用。
      14.綜上所論，原告八十三、八十四及八十五年度正確漏報所得分別為一四○、
        三五○元、七二二、九○四元及八七九、三九六元，正確應補稅額分別為四
        ○、五三三元、二○八、九一七元及二六九、二○九元，罰鍰分別為一四、
        八○○元、一○一、二○○元及一三二、七○○元，正確之金額均小於原核
        定。
    (二)被告主張：
      1.本稅部分：
        (1)按「執行業務者至少應設置日記帳一種，詳細記載其業務收支項目；帳簿
          使用前，並應送主管稽徵機關登記驗印」、「執行業務者未依法辦理結算
          申報，或未依法設帳記載及保存憑證，或未能提供證明所得額之帳簿文據
          者，稽徵機關得照同業一般收費及費用標準核定其所得額。」、「執行業
          務者於規定期限內辦理結算申報並能提供證明所得額之帳簿、文據調查者
          ，其執行業務所得，應依帳載核算認定。其未依規定提供調查者，應依所
          得稅法第八十三條及同法施行細則第十三條規定訂定之收費及費用標準核
          定其所得額‧‧‧」分別為行為時所得稅法第十四條第一項第二類第二款
          及同法施行細則第十三條第二項與執行業務所得查核辦法第八條所明定。
          又「執行業務者未依法辦理結算申報，或未依法設帳記載並保存憑證，或
          未能提供證明所得額之帳簿文據者，八十三年度應依下列標準計算其必要
          費用‧‧‧十一、西醫師‧‧‧（二）、診費含藥費，依下列標準計算‧
          ‧‧５、耳鼻喉科：四○％。‧‧‧（三）、公保、勞保（均含掛號費收
          入）：七二％。‧‧‧」、「執行業務者未依法辦理結算申報，或未依法
          設帳記載並保存憑證，或未能提供證明所得額之帳簿文據者，八十四年度
          應依下列標準計算其必要費用‧‧‧十一、西醫師‧‧‧（二）診費含藥
          費，依下列標準計算‧‧‧５、耳鼻喉科：四○％。‧‧‧（三）公保、
          勞保（均含掛號費收入）：七二％。（四）全民健康保險（含掛號費收入
          與保險對象依全民健康保險法第三十三條及第三十五條規定應自行負擔之
          費用）：七二％。‧‧‧」、「執行業務者未依法辦理結算申報，或未依
          法設帳記載並保存憑證，或未能提供證明所得額之帳簿文據者，八十五年
          度應依下列標準計算其必要費用‧‧‧十一、西醫師‧‧‧（二）、診費
          含藥費，依下列標準計算‧‧‧５、耳鼻喉科：四○％。‧‧‧（四）、
          全民健康保險（含掛號費收入與保險對象依全民健康保險法第三十三條及
          第三十五條規定應自行負擔之費用）：七二％。‧‧‧」復為財政部八十
          四年二月十五日台財稅第八四一六○三九四一號函、財政部八十五年二月
          十二日台財稅第八五一八九四六七五號函及八十六年二月十二日台財稅第
          八六一八八二五九四號函所明釋。
        (2)原告係甲○○耳鼻喉科診所負責人，八十三、八十四、八十五年度未依法
          設帳記載及保存憑證，被告初查遂依被告八十三、八十四、八十五年度醫
          師執行業務收入函查申報表及各該年度執行業務者收入歸戶清單，分別按
          財政部訂頒八十三、八十四、八十五年度執行業務者費用標準，核定其八
          十三年度執行業務所得為一、三三四、○二四元﹝計算式：（門診收入10
          人×300元×300日＋手術收入5,000元×12個月）×60%＋（勞保收入
          2,205,980元＋勞保掛號費收入10,025人×50元）×28%=1,334,024元﹞；
          八十四年度執行業務所得為二、三一二、五二六元﹝計算式：（自費門診
          收入9人×300元×300日×2/12）×60%＋（勞保收入1,128,260元＋勞保
          掛號費收入5,156人×50元＋健保收入4,259,682元＋健保掛號費及部分負
          擔收入23,240人×100元）×28%=2,312,526元，因低於其申報執行業務所
          得，遂按申報數核定﹞；八十五年度執行業務所得為三、一二○、二八四
          元﹝計算式：（健保收入8,003,170元＋健保掛號費及部分負擔收入
          31,407人×100元）×28%=3,120,284元﹞。嗣經檢舉查獲其八十三、八十
          四、八十五年度分別漏報執行業務收入五○一、二五○元﹝計算式：溢收
          勞保掛號費收入10,025人×50元=501,250元﹞，二、五八一、八○○元﹝
          計算式：溢收勞保掛號費收入5,156人×50元＋健保治療費收入23,240人×
          100元=2,581,800元﹞及三、一四○、七○○元﹝計算式：健保治療費收
          入31,407人×100元=3,140,700元﹞，遂重行核定其八十三年度執行業務
          所得為一、六三四、七七四元﹝計算式：（門診收入900,000元＋溢收勞
          保掛號費收入501,250元＋手術收入60,000元）×60%＋（勞保收入
          2,205,980元＋勞保掛號費收入501,250元）×28%=1,634,774元﹞；八十
          四年執行業務所得為三、八六一、六○六元﹝計算式：（自費門診收入
          135,000元＋溢收勞保掛號費收入257,800元＋健保治療費收入2,324,000
          元）×60%＋（勞保收入1,128,260元＋勞保掛號費收入257,800元＋健保
          收入4,259,682元＋健保掛號費及部分負擔收入2,324,000元）×28%=
          3,861,606元﹞；八十五年度執行業務所得為五、○○四、七○四元﹝計
          算式：健保治療費收入3,140,700元×60%＋（健保收入8,003,170元＋健
          保掛號費及部分負擔收入3,140,700元）×28%=5,004,704元﹞。
        (3)原告主張其八十三、八十四、八十五年度被檢舉漏報之執行業務收入，係
          屬對勞保及健保病患溢收之掛號費收入，應按財政部訂頒之費用標準百分
          之七十二，計算其漏報執行業務所得等情。經查台北市政府衛生局於七十
          九年以前依據醫療法第十七條規定，核定勞保掛號費之收費標準為五○元
          ，後未再重新核定。次查，甲○○耳鼻喉科診所於健保實施（八十四年三
          月一日）前對勞保病患收取掛號費一○○元，有原告八十七年五月四日之
          談話紀錄影本附卷可稽；另該診所於健保實施後，對健保病患收取掛號費
          五○元、部分負擔五○元及治療費一○○元，共計收取二○○元，有卷附
          原告之診所收費情況說明書影本可稽，是該診所八十三、八十四年度溢收
          之勞保掛號費收入五○元及八十四、八十五年度對健保病患收取之治療費
          一○○元，應屬該診所之自費收入，原核定按財政部訂頒之費用標準百分
          之四十，計算其漏報八十三年度執行業務所得三○○、七五○元﹝計算式
          ：溢收勞保掛號費收入50元×10,025人×（1–40%）=300,750元﹞，八十
          四年度執行業務所得一、五四二、三二八元及八十五年度執行業務所得一
          、八八四、四二○元﹝計算式：（治療費100元×健保病患人數31,407 人
          ）×（1–40%）=1,884,420元﹞，並無不合。
      2.罰鍰部分：
        (1)按「納稅義務人已依本法規定辦理結算申報，但對依本法規定應申報課稅
          之所得額有漏報或短報情事者，處以所漏稅額兩倍以下之罰鍰。」為行為
          時所得稅法第一百十條第一項所明定。
        (2)原告八十三年度綜合所得稅結算申報，漏報原告及其配偶執行業務、薪資
          、利息及中獎所得計一一二、七九四元，另經檢舉查獲漏報原告執行業務
          所得三○○、七五○元；八十四年度綜合所得稅結算申報，漏報原告本人
          利息所得三八、九七七元，及經檢舉查獲漏報其本人執行業務所得一、五
          四二、三二八元，另八十五年度綜合所得稅結算申報，漏報原告本人中獎
          所得二○、五○○元，及經檢舉查獲漏報原告執行業務所得一、八八四、
          四二○元，被告遂分別按其八十三、八十四、八十五年度漏稅額六七、○
          九四元、四五三、四四三元及六八○、○九○元，分別處罰鍰二八、○○
          ○元﹝計算式：67,094×（112,794×0.2＋300,750×0.5）/413,544=
          28,057；計至百元﹞、二二三、三○○元﹝計算式：453,443×（38,977
          ×0.2＋1,542,328×0.5）/1,581,305=223,368；計至百元﹞及三三七、
          八○○元﹝計算式：680,090×（20,500×0.2＋1,884,420×0.5）/
          1,904,920=337,849；計至百元﹞。
        (3)經查原告八十三、八十四、八十五年度漏報原告及其配偶執行業務、薪資
          、利息及中獎所得計八十三年度一一二、七九四元、八十四年三八、九七
          七元、八十五年度二○、五○○元，有各類所得扣繳暨免扣繳憑單、各類
          所得扣繳暨免扣繳媒體申報資料及被告八十三、八十四、八十五年度執行
          業務收入未設帳電腦核定清單等資料影本附卷可稽，此亦為原告所不爭，
          另經檢舉查獲其漏報甲○○耳鼻喉科診所八十三年度執行業務所得三○○
          、七五○元、八十四年執行業務所得一、五四二、三二八元及八十五年度
          執行業務所得一、八八四、四二○元，有卷附原告八十七年五月四日之談
          話紀錄及原告之診所收費情況說明書等資料影本可稽，違章事證明確，被
          告按前揭法條規定，於八十三、八十四、八十五年度分別處罰鍰二八、○
          ○○元、二二三、三○○元及三三七、八○○元，並無不合。
    理  由
壹、本稅部分：
一、按「執行業務者至少應設置日記帳一種，詳細記載其業務收支項目；帳簿使用前
    ，並應送主管稽徵機關登記驗印」、「執行業務者未依法辦理結算申報，或未依
    法設帳記載及保存憑證，或未能提供證明所得額之帳簿文據者，稽徵機關得照同
    業一般收費及費用標準核定其所得額。」、「執行業務者於規定期限內辦理結算
    申報並能提供證明所得額之帳簿、文據調查者，其執行業務所得，應依帳載核算
    認定。其未依規定提供調查者，應依所得稅法第八十三條及同法施行細則第十三
    條規定訂定之收費及費用標準核定其所得額‧‧‧」分別為行為時所得稅法第十
    四條第一項第二類第二款及同法施行細則第十三條第二項與執行業務所得查核辦
    法第八條所明定。又「執行業務者未依法辦理結算申報，或未依法設帳記載並保
    存憑證，或未能提供證明所得額之帳簿文據者，八十三年度應依下列標準計算其
    必要費用‧‧‧十一、西醫師‧‧‧（二）、診費含藥費，依下列標準計算‧‧
    ‧５、耳鼻喉科：四○％。‧‧‧（三）、公保、勞保（均含掛號費收入）：七
    二％。‧‧‧」、「執行業務者未依法辦理結算申報，或未依法設帳記載並保存
    憑證，或未能提供證明所得額之帳簿文據者，八十四年度應依下列標準計算其必
    要費用‧‧‧十一、西醫師‧‧‧（二）診費含藥費，依下列標準計算‧‧‧５
    、耳鼻喉科：四○％。‧‧‧（三）公保、勞保（均含掛號費收入）：七二％。
    （四）全民健康保險（含掛號費收入與保險對象依全民健康保險法第三十三條及
    第三十五條規定應自行負擔之費用）：七二％。‧‧‧」、「執行業務者未依法
    辦理結算申報，或未依法設帳記載並保存憑證，或未能提供證明所得額之帳簿文
    據者，八十五年度應依下列標準計算其必要費用‧‧‧十一、西醫師‧‧‧（二
    ）、診費含藥費，依下列標準計算‧‧‧５、耳鼻喉科：四○％。‧‧‧（四）
    、全民健康保險（含掛號費收入與保險對象依全民健康保險法第三十三條及第三
    十五條規定應自行負擔之費用）：七二％。‧‧‧」復為財政部八十四年二月十
    五日台財稅第八四一六○三九四一號函、財政部八十五年二月十二日台財稅第八
    五一八九四六七五號函及八十六年二月十二日台財稅第八六一八八二五九四號函
    核定在案。
二、本件原告係甲○○耳鼻喉科診所負責人，八十三、八十四、八十五年度未依法設
    帳記載及保存憑證，被告初查遂依被告八十三、八十四、八十五年度醫師執行業
    務收入函查申報表及各該年度執行業務者收入歸戶清單，分別按財政部訂頒八十
    三、八十四、八十五年度執行業務者費用標準，核定其八十三年度執行業務所得
    為一、三三四、○二四元﹝計算式：（門診收入10人×300元×300日＋手術收入
    5,000元×12個月）×60%＋（勞保收入2,205,980元＋勞保掛號費收入10,025人
    ×50元）×28%=1,334,024元﹞；八十四年度執行業務所得為二、三一二、五二
    六元﹝計算式：（自費門診收入9人×300元×300日×2/12）×60%＋（勞保收入
    1,128,260元＋勞保掛號費收入5,156人×50元＋健保收入4,259,682元＋健保掛
    號費及部分負擔收入23,240人×100元）×28%=2,312,526元，因低於其申報執行
    業務所得，遂按申報數核定﹞；八十五年度執行業務所得為三、一二○、二八四
    元﹝計算式：（健保收入8,003,170元＋健保掛號費及部分負擔收入31,407人×
    100元）×28%=3,120,284元﹞。嗣經檢舉查獲其八十三、八十四、八十五年度分
    別漏報執行業務收入五○一、二五○元﹝計算式：溢收勞保掛號費收入10,025人
    ×50元=501,250元﹞，二、五八一、八○○元﹝計算式：溢收勞保掛號費收入
    5,156人×50元＋健保治療費收入23,240人×100元=2,581,800元﹞及三、一四○
    、七○○元﹝計算式：健保治療費收入31,407人×100元=3,140,700元﹞，遂重
    行核定其八十三年度執行業務所得為一、六三四、七七四元﹝計算式：（門診收
    入900,000元＋溢收勞保掛號費收入501,250元＋手術收入60,000元）×60%＋（
    勞保收入2,205,980元＋勞保掛號費收入501,250元）×28%= 1,634,774元﹞；八
    十四年執行業務所得為三、八六一、六○六元﹝計算式：（自費門診收入
    135,000元＋溢收勞保掛號費收入257,800元＋健保治療費收入2,324,000元）×
    60%＋（勞保收入1,128,260元＋勞保掛號費收入257,800元＋健保收入4,259,682
    元＋健保掛號費及部分負擔收入2,324,000元）×28%=3,861,606元﹞；八十五年
    度執行業務所得為五、○○四、七○四元﹝計算式：健保治療費收入3,140,700
    元×60%＋（健保收入8,003,170元＋健保掛號費及部分負擔收入3,140,700元）×
    28%=5,004,704元﹞。原告不服，依序申請復查及提起訴願，均以相同理由，遞
    遭決定駁回。
三、原告起訴意旨略以：其八十三、八十四、八十五年度被檢舉漏報之執行業務收入
    ，係屬對勞保及健保病患溢收之掛號費收入，應按財政部訂頒之費用標準百分之
    七十二，計算其漏報執行業務所得云云。惟查台北市政府衛生局於七十九年以前
    依據醫療法第十七條規定，核定勞保掛號費之收費標準為五○元，後未再重新核
    定。次查，甲○○耳鼻喉科診所於健保實施（八十四年三月一日）前對勞保病患
    收取掛號費一○○元，有原告八十七年五月四日之談話紀錄影本附原處分卷可稽
    ；另該診所於健保實施後，對健保病患收取掛號費五○元、部分負擔五○元及治
    療費一○○元，共計收取二○○元，亦有原處分卷所附原告之診所收費情況說明
    書影本可稽，是該診所八十三、八十四年度溢收之勞保掛號費收入五○元及八十
    四、八十五年度對健保病患收取之治療費一○○元，應屬該診所之自費收入，原
    核定按財政部訂頒之費用標準百分之四十，計算其漏報八十三年度執行業務所得
    三○○、七五○元﹝計算式：溢收勞保掛號費收入50元×10,025人×（1–40%）
    =300,750元﹞，八十四年度執行業務所得一、五四二、三二八元及八十五年度執
    行業務所得一、八八四、四二○元﹝計算式：（治療費100元×健保病患人數
    31,407人）×（1–40%）=1,884,420元﹞，並無不合。退步言之，縱如原告之主
    張上開被檢舉漏報之執行業務收入，係屬對勞保及健保病患溢收之掛號費收入等
    情屬實，惟既係規定外溢收之掛號費，即無支出費用可言，豈能比照規定內之掛
    號費百分之七十二計算其費用？至於原告所舉法定租金收入與費用計算之例子，
    因該法定租金，並非限制租金之最高額度，此與法定掛號費限收五十元，性質不
    同，自難比附援引。是本件如依原告溢收掛號費之主張，即不能扣除任何費用，
    反較被告核定之所得為高，其結果對原告不利，併此說明。綜上所述，本件被告
    核定原告補徵八十三年度綜合所得稅六四、○二二元、八十四年度綜合所得稅四
    五四、七四四元、八十五年度綜合所得稅六八二、四○五元，並無違誤，復查及
    訴願決定，遞予維持，俱無不合。原告仍執前詞，訴請撤銷，為無理由，應予駁
    回。
貳、罰鍰部分：
一、按「納稅義務人已依本法規定辦理結算申報，但對依本法規定應申報課稅之所得
    額有漏報或短報情事者，處以所漏稅額兩倍以下之罰鍰。」為行為時所得稅法第
    一百十條第一項所明定。
二、本件原告於辦理八十三年度綜合所得稅結算申報時，漏報原告及其配偶執行業務
    、薪資、利息及中獎所得計一一二、七九四元，另經檢舉查獲漏報原告執行業務
    所得三○○、七五○元；又辦理八十四年度綜合所得稅結算申報，漏報原告本人
    利息所得三八、九七七元，及經檢舉查獲漏報其本人執行業務所得一、五四二、
    三二八元，另辦理八十五年度綜合所得稅結算申報，漏報原告本人中獎所得二○
    、五○○元，及經檢舉查獲漏報原告執行業務所得一、八八四、四二○元，已如
    前述，則被告按其八十三、八十四、八十五年度漏稅額六七、○九四元、四五三
    、四四三元及六八○、○九○元，分別處罰鍰二八、○○○元﹝計算式：67,094
    ×（112,794×0.2＋300,750×0.5）/413,544=28,057；計至百元﹞、二二三、
    三○○元﹝計算式：453,443×（38,977×0.2＋1,542,328×0.5）/1,581,305=
    223,368；計至百元﹞及三三七、八○○元﹝計算式：680,090×（20,500×0.2
    ＋1,884,420×0.5）/ 1,904,920=337,849；計至百元﹞，揆諸首揭法條規定，
    並無違誤，復查及訴願決定，遞予維持，俱無不合。原告仍執前詞，訴請撤銷，
    為無理由，應予駁回。
、據上論結，本件原告之訴為無理由，依行政訴訟法第九十八條第三項前段，判決
如主文。
中　　　華　　　民　　　國　　九十一　　年　　 十一 　　月　　 十三 　　日
                           臺 北 高 等 行 政 法 院  第二庭
           　　　　　　　　　　　　　　　　　審判長 法　官  徐瑞晃
           　　　　　　　　　　　　　　　　　　　　 法　官  吳慧娟
           　　　　　　　　　　　　　　　　　　　　 法　官  李得灶
右為正本係照原本作成。
如不服本判決，應於送達後二十日內向本院提出上訴狀並表明上訴理由，如於本判決
宣示後送達前提起上訴者，應於判決送達後二十日內補提上訴理由書（須按他造人數
附繕本）。
中　　　華　　　民　　　國　　九十一　　年　　 十一 　　月　　 十五 　　日
            　　　　　　　　　　　　　　    　      書記官  陳清容
